【裁判字號】    99,抗,17
【裁判日期】    990201
【裁判案由】    聲明異議
【裁判全文】
臺灣高等法院臺南分院民事裁定  99年度抗字第17號
抗  告  人
即 債務 人  甲○○
相  對  人
即 債權 人  乙○○
上列抗告人因與相對人間確定執行費用額事件而聲明異議，對於
中華民國98年12月21日臺灣嘉義地方法院所為裁定（98年度事聲
字第59號），提起抗告，本院裁定如下：
    主  文
抗告駁回。
抗告程序費用由抗告人負擔。
    理  由
一、本件抗告人於原法院聲明異議意旨略以：有關嘉義市○○段
    ○○段18之11地號土地上鋼骨造之建物（下稱系爭建物）拆
    除乙案，抗告人即聲明異議人業於民國（下同）98年6月22
    日具狀陳報系爭建物屋頂部分已全部拆除完畢；另於同年8
    月11日陳報「…。本人甲○○業於98年6月14日自動僱請鐵
    工拆除，尚未拆除完畢，因下雨現在繼續拆除中。」；又98
    年8月21日原法院至現場強制執行時，債權人乙○○雇用之
    工人4人當日拆除之物為本件建物與西邊界址高半尺之磚塊
    ，及前門與人行道之界址磚高半尺，工時約兩小時，倘以每
    工新臺幣（下同）2,000元計算，每人工資兩小時，每人以
    半工計算，4人合計工資為4,000元，加計拆除後之清運未滿
    一車，以一車工資1,000元計，合計總工資並不超過5,000元
    。綜上，債權人乙○○向原法院陳報之「98年8月21日拆除
    工程費用及清運費用41,350元」顯然勾串工人偽造收據虛報
    不實之嫌，原法院未察及此，遽為准許債權人之請求，而命
    債務人即聲明異議人應負擔拆除工程費用及清運費用41,350
    元，顯屬不當。為此，爰聲明異議，請求廢棄原裁定等語。
二、抗告意旨略以：抗告人甲○○於98年6月22日具狀陳報本件
    建物已拆除完畢云云，係指屋頂全部拆除完畢。至於債權人
    乙○○之98年7月1日陳報狀所附之鐵門西邊部分係自動電動
    門。抗告人甲○○於98年8月11日提出之陳報狀主旨載明「
    有關嘉義市○○段○○段18之11地號土地上鋼骨造之建物拆
    除乙案。本人甲○○業於98年6月14日自動僱請鐵工拆除，
    尚未拆除完畢，因下雨現在繼續拆除中。又電錶非該址之電
    錶，請查照」等情，有「一立工業社」受甲○○之僱用拆除
    鐵厝之收據內載「請吊車2小時3,000元(1小時1,500元)拆除
    工資(3人)2天12,000元(每人每天2,000元)」可證，並有照
    片3張可證明。98年8月21日原法院至現場強制執行時，債權
    人乙○○僱用之工人4人當日拆除之物為本件建地與西邊界
    址有半尺高之磚塊，及前門與人行道之界址磚造高半尺，拆
    除之工時約2小時，以每工2,000元計算，每人工資2小時，
    每人以半工計算，工人4人計工資為4,000元，加上其4人拆
    除後之清運並無壹車，如以一車計算工資為1,000元，合計
    不超過5,000元，有照片3張附卷可證.(按照片內穿白色內衣
    及紅色褲子之工人即係抗告人僱用「一立工業社」之工人在
    現場工作)。據上說明，債權人乙○○向原法院陳報之「98
    年8月21日拆除工程費用及清運費用41,350元」顯然不實，
    有勾串工人偽造收據，虛報「拆除工程費用及清運費用」矇
    騙法院，有詐欺之嫌疑。原審法院未傳訊上述「一立工業社
    」之負責人許江鎮查證，遽予准許債權人乙○○之不實之陳
    報及請求，命抗告人甲○○應負擔拆除工程費用及清運費用
    41,350元云云，顯屬不當等語。
三、按強制執行之費用，以必要部分為限，由債務人負擔。而債
    權人因強制執行而支出之費用，得求償於債務人者，得準用
    民事訴訟法第91條之規定，向執行法院聲請確定其數額，強
    制執行法第28條第1項、第29條第1項分別定有明文。蓋強制
    執行之實施，係因債務人不依執行名義履行其債務，致債權
    人不得不聲請強制執行，故執行所生之費用自應由債務人負
    擔。至於所謂必要費用，則指實施強制執行程序不能欠缺之
    費用。又法院未於訴訟費用之裁判確定其費用額者，第一審
    受訴法院於該裁判有執行力後，應依聲請以裁定確定之；確
    定之訴訟費用額，應於裁定送達之翌日起，加給按法定利率
    計算之利息，民事訴訟法第91條第1、3項分別定有明文。是
    強制執行程序執行完畢後，債權人得向法院聲請裁定確定因
    強制執行所支出而得求償於債務人費用之數額。
四、經查：
  (一)原法院執行處於98年8月21日至現場強制執行，係因抗告人
    僅自行拆除鐵厝部分，尚有鋼架、水泥塊等其他部分未拆除
    ，經執行法院限期函請抗告人自行履行，而不為履行，始有
    由執行法院通知債權人即相對人僱請工人強制執行拆除並清
    運拆除物之必要；此相對人僱工所為之拆除、清運等行為，
    均代抗告人而為，自應由抗告人負擔所需費用。又嘉義市地
    政事務所確有人員到場協助測量應拆除之位置及界定拆除點
    ，此亦為實施強制執行不能欠缺之程序。而警員至現場維持
    秩序，中華電信、台電公司人員於系爭建物拆除前做好電信
    線拆卸及安全維護，均屬本件強制執行必要之程序，因此，
    警員、中華電信人員及台電公司等人員到場之差旅費，亦應
    由抗告人負擔，並無不合理之處。而本件原法院98年度司執
    字第7232號強制執行事件而生之執行費用，計相對人共支出
    執行費27,481元、嘉義市政府地政複丈費及建物測量費8,00
    0元（98年7月9日及8月20日）、警員差旅費500元、中華電
    信人員差旅費500元、台電公司人員差旅費250元、拆除工程
    費用及清運費用41,350元，業據其提出原法院自行收納款項
    統一收據2紙、地政規費徵收聯單2紙、收據3紙及免用統一
    發票收據1紙等為證，並經原法院依職權調取同院98年度司
    執聲字第16號執行卷宗核閱無訛，堪認相對人確已支出上開
    費用，其花費自屬有據，核屬必要。
  (二)至抗告人抗辯其已自行拆除鐵厝完畢云云，並提出照片數張
    為證，惟觀之該照片上所顯示之日期為88.11.16，與抗告人
    自陳拆除完畢時間為98年8月21日並不相符，其是否已自行
    拆除鐵厝完畢，已非無疑?且參酌抗告人對於相對人請工人
    拆除鋼架、水泥塊、廁所、房屋後方鋼架、屋頂及屋頂的波
    浪板乙節並不爭執，僅爭執請工人拆除之工資過高，足認抗
    告人主張系爭鐵厝已自行拆除完畢等語，並不可採。至於抗
    告人主張相對人勾串工人偽造收據虛報不實部分，自始至終
    均空言以「相對人只有把磚頭清掉，費用太高，我自己請工
    人來拆沒有那麼貴」云云，惟未提出任何積極證據以實其說
    ，難認有據，不足憑採。
  (三)稽上，本件強制執行事件所支出之費用應認為必要，則原裁
    定據以命抗告人即債務人負擔執行費、土地複丈費及建物測
    量費、警員差旅費、中華電信人員及台電公司等人員到場之
    差旅費及拆除費用，依上開強制執行法第28條第1項前段規
    定，並無違誤。因之，抗告人之上開主張無足採取。
五、綜上所述，原裁定駁回抗告人之聲明異議，經核認事用法，
    尚有未合。抗告人抗告意旨指摘原裁定不當，求予廢棄，非
    有理由，應予駁回。
六、據上論結，本件抗告為無理由，依強制執行法第30條之1、
    民事訴訟法第495條之1第1項、第449條第1項、第95條、第
    78條，裁定如主文。
中    華    民    國    99    年    2    月     1     日
                  民事第三庭    審判長法  官  黃崑宗
                                      法  官  蘇重信
                                      法  官  王浦傑
上為正本係照原本作成。
不得再抗告。
中    華    民    國    99    年    2     月    1     日
                                      書記官  廖英琇

司法院資訊處製作；財團法人民間司法改革基金會備份。
